臺灣橋頭地方法院民事判決
111年度橋簡字第714號
原      告  林益宗  
被      告  第一金融資產管理股份有限公司

法定代理人  施志調  
訴訟代理人  楊絮如  
            許智傑  
上列當事人間請求債務人異議之訴事件，本院於民國111年11月2
日言詞辯論終結，判決如下：
    主  文
一、本院111年度司執字第33550號強制執行事件超過如附表編號
    2所示金額之之強制執行程序應予撤銷。
二、原告其餘之訴駁回。
三、訴訟費用由被告負擔十分之一，餘由原告負擔。
    事實及理由
一、原告主張：被告持臺灣高雄地方法院（下稱高雄地院）102
    年度司執字第36830號債權憑證（原始執行名義為高雄地院8
    5年度促字第27845號支付命令《下稱系爭支付命令》及確定證
    明書，執行名義內容為原告應於支付命令送達後20日之不變
    期間內，向債權人給付新臺幣《下同》2萬0,600元，及自民國
    85年4月6日起至清償日止，按日息萬分之5計算之遲延利息
    ，及依利息總額加收10%違約金，並賠償程序費用101元），
    對原告聲請強制執行，經本院以111年度司執字第33550號強
    制執行事件（下稱系爭執行事件）受理。惟原告利息、違約
    金之請求已罹於5年時效，爰依強制執行法第14條第1項規定
    ，提起債務人異議之訴，請求撤銷系爭執行事件之強制執行
    程序等語。並聲明：系爭執行事件之強制執行程序應予撤銷
    。
三、被告則以：被告就系爭支付命令所載利息、違約金之請求，
    歷次聲請強制執行均有在5年內中斷時效等語，資為抗辯。
    並聲明：原告之訴駁回。 
四、本院之判斷：
  ㈠按執行名義成立後，如有消滅或妨礙債權人請求之事由發生
    ，債務人得於強制執行程序終結前，向執行法院對債權人提
    起異議之訴。如以裁判為執行名義時，其為異議原因之事實
    發生在前訴訟言詞辯論終結後者，亦得主張之，強制執行法
    第14條第1項定有明文。又執行名義成立後，請求權因時效
    完成而消滅者，即屬消滅債權人請求之事由，自得依上開規
    定提起債務人異議之訴（最高法院98年度台上字第1899號判
    決意旨參照）。次按利息、紅利、租金、贍養費、退職金及
    其他一年或不及一年之定期給付債權，其各期給付請求權，
    因五年間不行使而消滅，為民法第126條所明定。又按消滅
    時效，因左列事由而中斷：一、請求。二、承認。三、起訴
    ；左列事項，與起訴有同一效力：一、依督促程序，聲請發
    支付命令。五、開始執行行為或聲請強制執行；時效中斷者
    ，自中斷之事由終止時，重行起算；因起訴而中斷之時效，
    自受確定判決，或因其他方法訴訟終結時，重行起算，民法
    第129條第1項、第2項、第137條第1項、第2項分別定有明文
    。是以聲請強制執行可發生中斷時效之效力，惟於該強制執
    行事件終結時，中斷之時效應重行起算。
  ㈡經查：
　　⒈86年10月17日前之利息部分：
　　 系爭支付命令之原債權人即大眾商業銀行股份有限公司（
     下稱大眾銀行）於85年間對原告聲請核發支付命令，經高
     雄地院以85年度促字第27845號事件受理，分案日期為85年
     1月1日，系爭支付命令確定日期則為86年1月27日，大眾銀
     行取得系爭支付命令後，於91年間聲請強制執行，經高雄
     地院以91年度執字第45298號強制執行事件受理，分案日期
     為91年10月17日，終結日期為91年10月30日，執行結果為
     發給債權憑證，大眾銀行嗣於94年12月間將上開債權讓與
     被告等情，有元大商業銀行股份有限公司民事陳報狀及本
     院調取之上開事件辦案紀錄簿及卷宗可資為憑（見本院卷
     第71頁、第79至81頁），可見大眾銀行於85年1月1日聲請
     支付命令而中斷時效後，自86年1月27日中斷事由終止時，
     重新起算，惟86年10月17日前之利息，迄大眾銀行於91年1
     0月17日聲請強制執行時，已罹於5年之短期時效，復經原
     告為時效抗辯而拒絕給付，是被告就86年10月17日前之利
     息，不得再對原告聲請強制執行。
　 ⒉86年10月17日起之利息部分：
　　 承上所論，關於86年10月17日起之利息，大眾銀行於91年1
     0月17日聲請強制執行時，生中斷時效之效力，且自91年10
     月30日重行起算請求權時效。而被告於94年12月間受讓上
     開債權後，先於95年9月18日聲請強制執行，經高雄地院以
     95年度執字第62791號執行事件受理，因執行無效果而於95
     年10月31日終結；嗣被告陸續於100年6月10日、102年3月1
     2日、102年7月26日、104年11月9日、108年12月17日聲請
     強制執行，依序經高雄地院以100年度司執字第75782號、1
     02年度司執字第36830號、102年度司執字第104908號、104
     年度司執字第153912號執行事件、本院108年度司執字第66
     616號執行事件受理，均因執行無效果而終結，被告再於11
     1年6月20日聲請系爭執行事件之強制執行等情，有被告提
     出之債權憑證與繼續執行紀錄表、強制執行聲請狀（見本
     院卷第37至39頁、第61頁）及本院調取之上開事件卷宗可
     資為憑，足見就86年10月17日起迄今之利息，大眾銀行及
     被告歷次聲請支付命令及強制執行，重新起算之時效間隔
     均未逾5年，已合法中斷時效迄今甚明。原告據以主張時效
     抗辯，自屬無據。
　 ⒊違約金部分：
　　 按違約金係為賠償因遲延清償金錢債務所生之損害而為約
     定者，僅於債務人給付遲延時，債權人始得請求給付，該
     違約金並非基於一定法律關係而定期反覆發生之債權，自
     非民法第126條所定定期給付債權。系爭支付命令所載之違
     約金債權，係約定按利息總額之10％計算，僅係其金額計算
     方式，與因一定期間經過而反覆發生之定期給付債權仍屬
     有間，即無民法第126條短期時效之適用，應適用同法第12
     5條之15年請求權時效。據此，觀諸前揭大眾銀行及被告歷
     次聲請支付命令及強制執行之時序經過，重新起算之時效
     間隔均未逾15年，原告就違約金部分主張時效抗辯，亦屬
     無據。
　㈢從而，原告所為時效抗辯，就86年10月17日前之利息部分為
    有理由，屬執行名義成立後，足以消滅或妨礙債權人請求之
    事由，是原告請求撤銷系爭執行事件超過如附表編號2所示
    金額之強制執行程序，應屬有據，原告其餘請求，則非有據
    。　　
 五、綜上所述，原告依強制執行法第14條第1項規定，請求撤銷
    系爭執行事件超過如附表編號2所示金額之強制執行程序，
    為有理由，應予准許，逾此部分之請求，則無理由，應予駁
    回。
六、本件事證已臻明確，兩造其餘主張陳述及所提之證據，經審
    酌後於本件判決結果無影響，爰不逐一論述，附此敘明。
七、據上論結，原告之訴為一部有理由，一部無理由，判決如主
    文。
中　　華　　民　　國　　111 　年　　11　　月　24 　　日
          　　    橋頭簡易庭  法    官  張立亭  
以上正本係照原本作成。
如不服本判決，應於送達後20日內，向本院提出上訴狀並表明上
訴理由，如於本判決宣示後送達前提起上訴者，應於判決送達後
20日內補提上訴理由書（須附繕本）。
中　　華　　民　　國　　111 　年　　11　　月　　24　　日
      　　　　　　　　　　　　書　記　官  許雅瑩
附表
編號 內容 金額 1 被告於系爭執行事件聲請強制執行之金額 原告應給付被告新臺幣2萬0,600元，及自民國85年4月6日起至104年8月31日止，按日息萬分之5計算之利息，暨按上開利率10%計算之違約金，並自104年9月1日起至清償日止，按年息15%計算之利息。 2 本院判斷未罹於時效之金額 原告應給付被告新臺幣2萬0,600元，及自民國86年10月17日起至104年8月31日止，按日息萬分之5計算之利息，暨自民國85年4月6日起至104年8月31日止，按上開利率10%計算之違約金，並自104年9月1日起至清償日止，按年息15%計算之利息。